臺灣士林地方法院刑事判決　　　　　　　　93年度易字第34號
公　訴　人　臺灣士林地方法院檢察署檢察官
被　　　告　乙○○
　　　　　　庚○○
右二人共同
選任辯護人　簡啟煜律師
　　　　　　羅子武律師
上列被告因傷害等案件，經檢察官提起公訴（92年度調偵字第22
8號、92年度偵字第9930號），本院判決如下：
    主  文
乙○○、庚○○被訴強制罪、恐嚇危害安全罪部分均無罪。其餘
被訴傷害罪部分公訴不受理。
    理  由
一、公訴意旨略以：緣被告乙○○、庚○○為同案被告丁○○、
    戊○○、己○○友人（被告丁○○、戊○○及己○○經認罪
    協商程序，經本院判處有期徒刑3 月，如易科罰金以300 元
    折算1 日，緩刑2 年），同案被告丁○○、戊○○及己○○
    則為訴外人張嘉明之兄長。訴外人張嘉明於民國91年6 月間
    ，在桃園縣林口鄉某處服役時認識告訴人癸○○，經告訴人
    癸○○邀約於同年6 月8 日參加某直銷公司之訓練課程，並
    在告訴人癸○○勸說下加入直銷公司成為會員。由於訴外人
    張嘉明沒有現金繳交入會會費及購買直銷產品，遂透過告訴
    人癸○○向訴外人辛○○商借新台幣（下同）75000 元作為
    加入會員之費用，訴外人張嘉明則在告訴人癸○○所提供之
    空白本票上，簽發其為發票人，票面金額分別為25000 元、
    25000 元及24830 元，到期日為同年8 月9 日之本票共3 張
    ，由告訴人癸○○轉交給訴外人辛○○。嗣同案被告丁○○
    得知此事後，認為訴外人張嘉明係因無知而加入，要為訴外
    人張嘉明取回本票，便以電話聯絡告訴人癸○○相約於同年
    7 月7 日晚上商談本票之事，嗣於同年7 月7 日晚上8 時許
    ，告訴人癸○○與其表哥壬○○開車至臺北縣淡水鎮淡水捷
    運站旁麥當勞赴約，同案被告丁○○與己○○亦依約前往會
    合，會合後，再搭乘訴外人壬○○所駕駛之自小客車，由同
    案被告丁○○、己○○引導前往臺北縣三芝鄉後厝村淺水灣
    附近一座廢棄廣場，被告乙○○、庚○○及同案被告戊○○
    則自行到場。詎被告乙○○、庚○○竟與同案被告丁○○、
    己○○、戊○○共同基於妨害人行使權利及恐嚇之犯意聯絡
    ，脅迫告訴人癸○○儘速聯絡訴外人辛○○攜帶前揭3 張本
    票前來，並由同案被告丁○○恐嚇稱：若不把事情處理完，
    不能離開等語。同案被告己○○則至前揭小客車取出告訴人
    癸○○之
    國智心生畏懼而以行動電話聯絡訴外人辛○○，告訴人癸○○經多次聯絡均沒有回應。被告乙○○、庚○○竟與被告己○○、丁○○、戊○○共同基於傷害之犯意聯絡，動手毆打
    告訴人癸○○，致告訴人癸○○因此受有左上臂瘀傷（3 ×
    1 公分）、左臀瘀傷（3 ×3 公分）、背部三處瘀傷（5 ×
    3 公分、4 ×2 公分、3 ×2 公分）等傷害。嗣告訴人癸○○聯絡上訴外人辛○○後，其中一人再承前揭恐嚇之犯意，
    拿起告訴人癸○○之行動電話向訴外人辛○○恐嚇稱：「如
    果本票沒帶來，事情沒解決，會死人」等語。訴外人辛○○
    於電話中發覺有異，立即轉告友人子○○，由訴外人子○○
    報警後，始於同日晚上11時許，經警至現場查獲。因認被告
    乙○○、庚○○涉有刑法第304 條強制罪嫌、第305 條恐嚇
    危害安全罪嫌、第277 條第1 項傷害罪嫌。
二、無罪部分（被告乙○○、庚○○被訴刑法第304 條強制罪嫌
    、第305 條恐嚇危害安全罪嫌部分）：
    按犯罪事實應依證據認定之，無證據不得認定犯罪事實；又
    不能證明被告犯罪者，應諭知無罪之判決，刑事訴訟法第15
    4 條第2 項、第301 條第1 項分別定有明文。經查，本件公
    訴人指被告乙○○、庚○○涉有上開強制、恐嚇危害安全罪
    嫌，係以告訴人癸○○指述於右揭時地遭被告乙○○、庚○○夥同被告丁○○、己○○及戊○○三兄弟圍擋，被告丁○○嚇稱：「若不把事情處理完，不能離開現場」等語，甚至
    抄寫伊
    ，嗣伊與辛○○以手機聯絡之際，上開被告中某一人復拿起
    手機向辛○○出言恐嚇等情事，核與證人壬○○、辛○○、
    子○○分別證述目擊被告等人恐嚇告訴人癸○○並拿告訴人
    癸○○
    語相符為據，固非無由，惟：
（一）訊據被告乙○○、庚○○均堅決否認有上開犯嫌，一致辯
      稱：其等二人係被告己○○同學，案發當日晚上6 、7 點
      時相約去KTV 唱歌，途中，被告庚○○打電話邀約被告己○○共同前往，被告己○○告知伊在案發現場，其等遂開
      車前往搭載，抵達現場時，見被告己○○正與告訴人癸○○人等商談要事，就在現場喝飲料吃東西等候，現場氣氛
      平和，既不知被告己○○等三兄弟與告訴人癸○○間有何
      爭執，亦不曾目睹被告己○○等三兄弟圍堵、抄寫資料或
      持癸○○手機恐嚇他人，遑論參與其事等語，經核，所辯
      與被告己○○陳稱：伊因其弟張嘉明與告訴人癸○○間直
      銷會費糾紛而邀約商談。91年7 月7 日晚上8 時許，告訴
      人癸○○與其表哥壬○○開車至臺北縣淡水鎮淡水捷運站
      旁麥當勞與伊、同案被告丁○○、戊○○會合，會合後，
      伊、丁○○及告訴人癸○○搭乘壬○○所駕駛之自小客車
      ，被告戊○○開車在後跟車，經伊引導至臺北縣三芝鄉後
      厝村淺水灣附近開放廣場，商談以現金換回本票，並取出
      告訴人癸○○
      訴外人辛○○聯繫攜帶本票前來。此際，被告庚○○打手
      機邀約伊唱歌，伊則告知有事在案發地點，請被告庚○○
      、乙○○等到場等候，其等遂駕車前來，並向廣場邊攤販
      買食品，邊吃邊等，並未參與伊兄弟等與告訴人癸○○之
      談判等情相符。
（二）第查，告訴人癸○○於偵訊中對於被告乙○○、庚○○究
      竟在場從事何等恐嚇或強制之行為，從未確切指明，僅以
      「他們」、「一群人」等詞句泛稱被告乙○○、庚○○及
      同案被告丁○○、己○○及戊○○等人，除此之外，所具
      體指稱從事恐嚇及強制犯行者限於：被告丁○○在現場嚇
      稱：「如果事情沒有處理完，不能離開」，另一人（非被
      告乙○○、庚○○）則取其汽車鑰匙，到車上取出
      件登記資料，「他們」其中之一並取伊手機向辛○○恐嚇
      等情節（參見91年度他字第1830號卷第118 頁至第122 頁
      、92年度調偵字第228 號卷第23至第25頁）；嗣告訴人癸○○以證人身分於本院結證時，亦僅明確證稱當日與伊自
      捷運淡水站麥當勞會合前往案發地點商談本票事宜者，係
      同案被告己○○、丁○○，至於何人自車內取出其
      件抄身分資料？何人持其手機向訴外人辛○○恐嚇？被告
      乙○○、庚○○是否曾出言恐嚇或脅迫伊交回本票之行為
      ？均已不復記憶。而證人壬○○亦即陪同告訴人癸○○前
      往現場之目擊證人於警詢中則泛稱被告等五人（時稱六人
      ，另有訴外人甲○○，業據檢察官為不起訴處分確定）將
      告訴人癸○○圍住，恐嚇告訴人癸○○，要求癸○○將本
      票拿出來，否則不能離開現場，被告己○○則直接到車上
      拿告訴人癸○○
      ，此後伊即至廣場邊散步等情，對於被告中是否有人持告
      訴人癸○○手機對訴外人辛○○恐嚇，則未予陳述（參見
      91年度他字第1830號卷第57頁、第60頁、第61頁、第93頁
      ）。此外，證人辛○○雖於本院結證稱：接獲告訴人癸○○電話時，確實有一、二人持告訴人癸○○手機出言恐嚇
      等情，但亦未能確定係被告中任何一人出言恐嚇（見本院
      94年1 月12日審判筆錄）。而證人子○○於偵訊中則證稱
      訴外人辛○○打電話給伊，告知本票如果不拿過去，對方
      不讓告訴人癸○○走等節，伊覺事態嚴重，乃報案究辦在
      案，顯然證人子○○對於本案經過並未親自目睹與聞，所
      知悉者無非他人所告知，當然無法指證被告乙○○、庚○○是否參與犯行。職是，細繹告訴人癸○○及證人壬○○
      、辛○○、子○○之證詞，其實均未明確指證被告庚○○
      、乙○○有何強制或恐嚇之犯行，其中，證人辛○○、子
      ○○因不曾親自接觸被告等人，無法指認被告乙○○、庚○○是否有公訴人所指之犯行，而證人癸○○、壬○○固
      然以「他們」或以「一群人」等詞泛稱本案所有被告五人
      ，指稱被告乙○○、庚○○亦參與被告丁○○、戊○○及
      己○○等恐嚇、強制之犯行，然徵諸案發當時情境，夜間
      8 時許至11時間，淺水灣廣場燈光並不明亮，且雙方人馬
      雜遝，先後到來，均為素不相識者，除有明確犯行者外，
      被告等人究竟各在場從事何種活動，論其實際，原難辨認
      ，且告訴人癸○○之告訴本係以使本案被告等五人受刑事
      訴追為目的，所言難免誇張，證人壬○○則為告訴人癸○○之表哥，所證亦恐不免偏頗，是除其等明確指認從事恐
      嚇及強制犯行之被告丁○○、己○○外，被告乙○○、庚○○是否確於案發當時即在場？是否在場並參與其事？抑
      或事後到場而遭誤會？實無從就現存本案證人證詞中推究
      。稽之共同被告丁○○、己○○、戊○○業已自白此部分
      犯行，據此，除被告丁○○兄弟三人之外，係不能證明被
      告乙○○、庚○○參與此部分犯行，尚難僅以上開證人之
      證述遽認被告乙○○、庚○○有恐嚇或強制之犯行。
（三）參酌證人丙○○即承辦本案之員警證稱：案發當天據報有
      人遭挾持，然伊抵達現場時並未看到有人遭脅持之情況，
      只看到一群人坐在公園石桌那邊聊天，伊前去詢問是否有
      人叫癸○○，經癸○○自承，伊即將本案被告等五人及告
      訴人癸○○、訴外人壬○○、甲○○全數帶回警局等情（
      見本院94年1 月12日審判筆錄），證人甲○○於本院結證
      稱：伊乃被告戊○○友人，案發當日10時許前往案發地點
      找被告戊○○，抵達時見眾人坐在公園石桌旁，桌上有飲
      料，大家在聊天，約莫5 、6 分鐘後，員警就來了，伊嚇
      了一跳，不知發生何事等情（見本院前揭審判筆錄），以
      及證人壬○○於警詢中證稱被告等與告訴人發生爭吵拉扯
      後，伊拉開雙方後就到旁邊散步等節（見91年度他字第
      1830號卷第93頁）以觀，容或告訴人癸○○與被告戊○○
      、丁○○、己○○等人因本票事宜曾一度發生爭執，然自
      等候辛○○攜帶本票前來迄警方查獲本案期間，被告乙○○、庚○○、戊○○、丁○○、己○○、告訴人癸○○、
      訴外人壬○○、甲○○在現場之氣氛應尚稱平和，否則眾
      人如何圍坐石桌喝飲料聊天？訴外人壬○○又何以得自由
      在外散步，置表弟癸○○之安危於不顧？是則，被告乙○○、庚○○二人既經同案被告己○○確認係告訴人癸○○
      與其等張氏兄弟三兄弟抵達現場後始續行抵達，則被告乙○○、庚○○辯稱其等二人到場時，只知雙方有事商談，
      不知雙方有所爭執，遂在旁邊攤販買吃食等候被告己○○
      一同前往KTV 唱歌等語，並非無據，應可採信。
    綜上所論，現存之積極證據不足為不利於被告乙○○、庚○○事實之認定，查復又無其足資為被告乙○○、庚○○犯強
    制罪、恐嚇罪之證據，揆諸前揭說明，應為無罪之諭知。
三、不受理部分（被告乙○○、庚○○被訴刑法第277 條第1 項
    傷害罪嫌部分）：
    按告訴乃論之罪，告訴人於第一審辯論終結前得撤回其告訴
    ，又告訴經撤回者，應諭知不受理之判決，刑事訴訟法第23
    8 條第1 項、第303 條第3 款分別定有明文。查本件告訴人
    癸○○告訴被告乙○○、庚○○傷害部分，檢察官認被告二
    人均係觸犯刑法第277 條第1 項之罪，依同法第287 條前段
    之規定，須告訴乃論。茲據告訴人癸○○撤回其告訴（見告
    訴人94年1 月25日撤回告訴狀），依照首開說明，本件被告
    乙○○、庚○○被訴傷害罪部分，應為不受理之諭知。
據上論斷，應依刑事訴訟法第301 條第1 項、第303 條第3 款，
判決如主文。
本案經檢察官鄭世揚到庭執行職務
中　　華　　民　　國　　94　　年　　2　　月　　23　　日
             台灣士林地方法院刑事第七庭
                       審判長法官  王梅英
                             法官  劉秉鑫
                             法官  楊得君
以上正本證明與原本無異。
如不服本判決，應於判決送達後10日內，向本院提出上訴狀。
                           書記官  曾韻蒔
中　　華　　民　　國　　94　　年　　2　　月　　23　　日
